【裁判字號】    99,勞抗,2
【裁判日期】    990416
【裁判案由】    確認僱傭關係存在
【裁判全文】
臺灣高等法院臺中分院民事裁定           99年度勞抗字第2號
抗告人  乙○○○○○○○○○○
                住臺中縣后里鄉○○村○○路32之5號（
                地）
                通訊處：台中縣潭子鄉○○路○段150－5號
相對人  甲○○
上列當事人間請求確認僱傭關係存在事件，抗告人對於中華民國
99年2月25日臺灣臺中地方法院98年度勞訴字第110號裁定，提起
抗告，本院裁定如下：
    主  文
原裁定廢棄，發回臺灣臺中地方法院。
    理  由
一、抗告意旨略以：按民事訴訟法第138條所規定之寄存送達，限
    於不能依同法第136條及第137條規定行送達者，始得為之，
    設其送達之處所，雖原為應受送達人之住居所、事務所或營
    業所而實際上已變更者，該原住居所、事務所或營業所，即
    非應為送達之處所，自不得於該原處所為寄存送達。最高法
    院64年度台抗字第481號判例意旨參照。查原審固已將本件判
    決書寄送於「台中縣豐原市○○街331巷4號2樓」、及「台
    中縣后里鄉○○路32之5號」兩處地址，惟均無人收受而以
    寄存送達方式寄存於當地派出所。抗告人雖設籍於前開后里
    鄉之住址，然實際上並未居住於該地，其現亦已無在上開豐
    原市之住址營業，故原審將判決書寄送於該兩處所，抗告人
    根本無法收受，依上開判例意旨，原法院自不得將文書寄存
    送達於該兩地。又抗告人現居在台中縣豐原市○○路33 1
    號1樓，然原法院從未將本件訴訟相關文書送達於此處所；
    且抗告人另尚有一通訊地址即「潭子鄉○○路○段150之5號
    」為相對人所明知，有相對人親自簽署之協調會議紀錄可憑
    ，詎相對人竟向原法院隱瞞此事實，致原審亦無法將文書送
    達於該處所。而本件既得依民事訴訟法第136條規定將文書
    送達於前揭抗告人現所在之兩處所，原法院逕以寄存送達方
    式寄存於上開無人收受兩處所之自治警察機關，其送達方式
    顯於法未合，自不生確定之效力。則抗告人於99年1月13日
    具狀聲明上訴，即未逾上訴期間，原裁定駁回抗告人之上訴
    聲明，即屬有誤，爰提起本件抗告，請求廢棄原裁定等語。
二、按送達於應受送達人之住居所、事務所或營業所行之。但在
    他處會晤應受送達人時，得於會晤處所行之。不知前項所定
    應為送達之處所或不能在該處所為送達時，得在應受送達人
    就業處所為送達。應受送達人陳明在其就業處所收受送達者
    ，亦同。對於法定代理人之送達，亦得於當事人本人之事務
    所或營業所行之。民事訴訟法第136條定有明文。又按依一
    定之事實，足認以久住之意思，住於一定之區域者，即為設
    定其住所於該地，為民法第20條所明定，是我國民法關於住
    所之設定，兼採主觀主義及客觀主義之精神，必須主觀上有
    久住一定區域之意思，客觀上有住於一定區域之事實，該一
    定之區域始為住所，故住所並不以登記為要件。又戶籍法為
    戶籍登記之行政管理規定，戶籍地址乃係依戶籍法所為登記
    之事項，戶籍地址並非為認定住所之唯一標準（最高法院93
    年度台抗字第393號裁定意旨參照）。
三、查抗告人主張其固設籍在台中縣后里鄉○○路32之5號，惟
    實際上並未居住在該地，又其亦已無在台中縣豐原市○○街
    331巷4號2樓營業，原法院以上開二地址所為之寄存送達，
    並非其應受送達之處所，不生合法送達效力等語。按抗告人
    既已陳明上開二址均非其住所、及營業所，原法院即應查明
    抗告人事實上之住所為何，尚難以原審判決書已送達予抗告
    人上揭之戶籍地、及營業所，遽認上開所為之寄存送達已生
    合法送達之效力，而認抗告人於99年1月13日具狀聲明上訴
    ，已逾法定上訴期間期，乃駁回其上訴。抗告意旨求予廢棄
    駁回其上訴之原裁定，尚非無據，自應由本院將原裁定廢棄
    ，發回原法院為適法之處理。
四、依民事訴訟法第492條，裁定如主文。
中    華    民    國    99    年    4     月    16    日
                民事第四庭    審判長法  官  陳蘇宗
                                    法  官  李寶堂
                                    法  官  張浴美
以上正本係照原本作成。
不得再抗告。
                                    書記官  阮正枝
中    華    民    國    99    年    4     月    19    日
                                                      Ｓ

司法院資訊處製作；財團法人民間司法改革基金會備份。
